臺灣高等法院臺中分院刑事判決　　　　 96年度上訴字第569號
上　訴　人　臺灣彰化地方法院檢察署檢察官
上　訴　人
即　被　告　乙○○
上列上訴人因被告違反毒品危害防制條例案件，不服臺灣彰化地
方法院95年度訴字第1772號，中華民國95年12月29日第一審判決
（起訴案號：臺灣彰化地方法院檢察署95年度毒偵字第3596號）
，提起上訴，本院判決如下：
    主  文
上訴駁回。
    事實及理由
一、本案經本院審理結果，認第一審判決認事用法及量刑均無不
    當，應予維持，並引用第一審判決書記載之事實、證據及理
    由（如附件）。
二、上訴人即被告乙○○在本院未提出其他有利之證據及辯解，
    對相關證據之證據能力亦未異議，僅從求從輕及請求就其全
    部經發現之吸毒犯行均予併辦云云，然本院審酌被告施用毒
    品次數、犯後態度等情，認原審量刑尚屬妥適，其其餘犯行
    亦非起訴效力所及，本院無從併辦（詳后），被告上訴並無
    理由，應予駁回。
三、檢察官上訴及移送併辦（臺灣彰化地方法院檢察署96年度毒
    偵字第338、289、339、340、341、342、479 號）意旨略以
    ：被告另於民國95年9月中旬某日至同年10月4日下午 1時30
    分許在其位於彰化縣秀水鄉鶴鳴村仁義巷6-1號住所、 95年
    10 月7日13時29分許或回溯72小時內，同年 10月4日凌晨零
    時10分許或前72小時內，在不詳地點、同年10月17日中午12
    時許在其位於彰化縣秀水鄉鶴鳴村仁義巷 6-1號住所、同年
    10月18日中午12時許在同上住所、同年10月19日，同年10月
    23日中午12時許在彰化縣鹿港鎮○○○道路旁，同年11月24
    日，施用第一級毒品海洛因多次，經採集其尿液送驗，結果
    均呈嗎啡陽性反應，因而經臺灣彰化地方法院檢察署檢察官
    以95年度毒偵字第4069、4924、4730、4268、4351號移送臺
    灣彰化地方法院併辦，及經該署檢察官以96年度毒偵字第28
    9 號案件偵辦，而刑事法若干犯罪行為態樣，本質上即具有
    反覆、延續之行為觀念者，立法時既予以特別歸類，定為犯
    罪構成要件之行為要素，則行為人基於概括之決意，在密切
    接近之一定時、地持續實行之複次行為，倘依社會客觀通念
    ，認為符合一個反覆、延續性之行為觀念者，在刑法評價上
    ，即應成立一罪，學理上稱之為「集合犯」，刑法第56條修
    正刪除時之立法理由亦載明「至連續犯之規定廢除後，對部
    分習慣犯，例如竊盜、吸毒等犯罪，是否會因適用數罪併罰
    而使刑法過重產生不合理之現象一節，在實務運用上應可參
    考德、日等國之經驗，委由學界及實務以補充解釋之方式，
    發展接續犯之概念，對於合乎『接續犯』或『包括的一罪』
    之情形，認為構成單一之犯罪，以限縮數罪併罰之範圍，用
    以解決上述問題」。而毒品危害防制條例之施用第一級毒品
    罪，本質上即具有反覆性，倘行為人基於概括之決意，在密
    切接近之一定時地反覆施用第一級毒品，於行為概念上，應
    認屬包括之一罪，無連續犯或併合論罪可言，是被告於一個
    月內先後密集在一定時地持續反覆多次施用毒品之行為，足
    認被告對海洛因習慣成癮，而無戒絕之可能。故被告本次施
    用第一級毒品海洛因之犯行，與該案之犯行在法律評價上應
    屬於包括一罪的集合犯。係屬實質上一罪，依審判不可分之
    法理，被告上述吸毒犯行應為起訴效力所及，原審未及斟酌
    審判，難認允當，而提起上訴，並就上揭部分移送本院併案
    審理云云，然查本案檢察官係起訴被告自 95年7月間起，至
    95年7月21 日止，連續施用第一級毒品海洛因多次，而原審
    法院係認定被告於95年7月21 日施用第一級毒品海洛因一次
    ，不論檢察官起訴部分或原審認定部分，距被告於95年9 月
    中旬又施用毒品之犯行，已相距近二個月之久，時間已非密
    接，顯然被告於95年9月中旬起之犯行係另行起意犯之，不
    能認與起訴或原審認定成罪部分係基於概括決意，在密切接
    近之一定時、地持續實行之，縱因被告經檢察官移送併辦之
    犯行（即95年9月中旬後之犯行），各次施用時間密接，亦
    至多僅能認被告係於95年9月中旬起始成癮，難認移送併辦
    部分與起訴部分有集合犯或包括一罪關係，移送部分自非起
    訴效力所及，本院無從併辦，檢察官上訴意旨指摘原審未予
    併辦有所不當云云，亦無理由，應予駁回。
四、據上論斷，應依刑事訴訟法第三百七十三條、第三百六十八
    條，判決如主文。
本案經檢察官甲○○到庭執行職務。
中　　華　　民　　國　　96　　年　　4 　　月　　4 　　日
            刑事第一庭 審判長法  官  陳  紀  綱
                             法  官  王  國  棟
                             法  官  姚  勳  昌
上列正本證明與原本無異。
如不服本判決應於收受送達後十日內向本院提出上訴書狀，其未
敘述上訴之理由者並得於提起上訴後十日內向本院補提理由書（
均須按他造當事人之人數附繕本）。
                              書記官  吳  宗  玲
中　　華　　民　　國　　96　　年　　4 　　月　　4 　　日
臺灣臺中地方法院檢察署毒品危害防制條例第10條
施用第一級毒品者，處 6 月以上 5 年以下有期徒刑。
